臺灣屏東地方法院民事判決　　　　　　110年度屏簡字第210號
原　　　告　林楊碧霞
　　　　　　林妙玲　
　　　　　　林芷瑩　
　　　　　　林媛　　
　　　　　　林耿鋒　
上五人共同
訴訟代理人　林致佑律師
被　　　告　李唯君　
訴訟代理人　林志賢　
上列當事人間請求損害賠償事件，原告於刑事訴訟程序（109 年
度交訴字第188 號）提起附帶民事訴訟（109 年度交重附民字第
25號），經本院刑事庭移送前來，本院於民國110 年11月3 日言
詞辯論終結，判決如下：
    主      文
一、被告應分別給付原告林楊碧霞、林妙玲、林芷瑩、林媛、林
    耿鋒各新臺幣（下同）1,636,172 元、581,053 元、581,05
    3 元、589,145 元、896,353 元，及均自民國109 年12月25
    日起至清償日止，按年息5%計算之利息。
二、原告其餘之訴駁回。
三、訴訟費用由被告34%負擔，餘由原告負擔。
四、本判決第一項得假執行。但被告分別1,636,172 元、581,05
    3 元、581,053 元、589,145 元、896,353 元為原告林楊碧
    霞、林妙玲、林芷瑩、林媛、林耿鋒預供擔保，各得免為假
    執行。
五、原告其餘假執行之聲請駁回。
    事實及理由
一、原告主張：
  ㈠被告李唯君於109 年8 月3 日上午7 時34分許，駕駛車牌號
    碼000-0000號自用小客車，沿屏東縣○○鄉○○路○○○○
    ○○○○○○○路00號前時，本應注意汽車行駛時，駕駛人
    應注意車前狀況，並隨時採取必要之安全措施，而依當時天
    候雨、日間自然光線、柏油路面、濕潤、無缺陷、無障礙物
    、視距良好等狀況，並無不能注意之情事，竟疏未注意訴外
    人林榮秀騎乘腳踏車行駛在其右前方，未避讓或採取其他必
    要之安全措施即貿然前行，而不慎自後撞擊林榮秀之腳踏車
    ，致林榮秀人車倒地並受有創傷性顱內出血、顏面骨骨折及
    左手掌掌骨骨折等傷害。後林榮秀雖經送往義大醫療財團法
    人義大醫院（下稱義大醫院）及奇美財團法人奇美醫院（下
    稱奇美醫院）救治，惟仍因本件車禍造成創傷性硬腦膜下出
    血導致中樞衰竭，而延至109 年9 月18日上午11時53分許，
    傷重不治死亡。
  ㈡原告林楊碧霞為林榮秀之配偶，原告林妙玲、林芷瑩、林媛
    、林耿鋒為林榮秀之子女，原告林楊碧霞因系爭事故為林榮
    秀支出醫療費用新臺幣（下同）88,276元、看護費用79,200
    元、救護車資9,120 元，原告林媛因系爭事故為林榮秀支出
    醫療用品費8,092 元，原告林耿鋒因系爭事故為林榮秀支出
    喪葬費用315,300 元，且林榮秀為原告林楊碧霞之夫，對原
    告林楊碧霞有扶養義務，原告林楊碧霞於系爭事故發生時尚
    有餘命10.7年，以108年屏東縣每年平均消費支出18,372元
    計，並考量原告呂秀華尚有原告林妙玲等4名子女，依霍夫
    曼式計算法扣除中間利息（首期給付不扣除中間利息）核計
    原告得請求之扶養費應為378,524元，且原告呂秀華及原告
    林妙玲、林芷瑩、林媛、林耿鋒逢此喪夫、喪父之痛，精神
    上遭受莫大痛苦，併請求精神慰撫金300萬元、250萬元、
    200萬元、250萬、200萬元，為此爰依侵權行為之法律關係
    提起本件訴訟等語。並聲明：㈠被告應分別給付原告林楊碧
    霞317萬296元、林妙玲250萬元、林芷瑩200萬元、林媛250
    萬8,092元、林耿鋒231萬5,300元，及自刑事附帶民事起訴
    狀送達翌日起至清償日止，按年息百分之5計算之利息；㈡
    願供擔保，請准宣告假執行。
二、被告則以：對被告就系爭事故有過失不爭執，且就原告林楊
    碧霞支出之醫療費用、看護費用、救護車資，原告林媛支出
    之醫療用品費用，及原告林耿鋒支出之喪葬費用均不爭執，
    惟原告請求之精神慰撫金過高，應予酌減等語，資為抗辯，
    並聲明：原告之訴駁回。
三、兩造不爭執之事項：
    ㈠被告於109 年8 月3 日上午7 時34分許，駕駛車牌號碼
      000-0000號自用小客車，沿屏東縣○○鄉○○路○○○○
      ○○○○○○○路00號前時，本應注意汽車行駛時，駕駛
      人應注意車前狀況，並隨時採取必要之安全措施，而依當
      時天候雨、日間自然光線、柏油路面、濕潤、無缺陷、無
      障礙物、視距良好等狀況，並無不能注意之情事，竟疏未
      注意訴外人林榮秀騎乘腳踏車行駛在其右前方，未避讓或
      採取其他必要之安全措施即貿然前行，而不慎自後撞擊林
      榮秀之腳踏車，致林榮秀人車倒地並受有創傷性顱內出血
      、顏面骨骨折及左手掌掌骨骨折等傷害。後林榮秀雖經送
      往義大醫療財團法人義大醫院（下稱義大醫院）及奇美財
      團法人奇美醫院（下稱奇美醫院）救治，惟仍因本件車禍
      造成創傷性硬腦膜下出血導致中樞衰竭，而延至109年9月
      18日上午11時53分許，傷重不治死亡。
    ㈡被告所涉前開過失致死犯嫌，經本院刑事庭以109年度交
      簡字第188號判決被告犯過失致死罪，處有期徒刑6月，如
      易科罰金，以1,000元折算1日確定。
    ㈢原告林楊碧霞為林榮秀之配偶，原告林妙玲、林芷瑩、林
      媛、林耿鋒為林榮秀之子女。
    ㈣原告林楊碧霞因系爭事故為林榮秀支出醫療費用88,276元
      。
    ㈤原告林楊碧霞因系爭事故為林榮秀支出看護費用79,200元
      。
    ㈥原告林媛因系爭事故為林秀榮支出醫療用品費8,092元。
    ㈦原告林楊碧霞因系爭事故為林榮秀支出交通車資9,120 元
      。
    ㈧原告林耿鋒因系爭事故為林榮秀支出喪葬費用315,300 元
      。
    ㈨原告林楊碧霞無資力而無法維持生活，如原告林楊碧霞請
      求扶養費有理由，以10.7年做為扶養年現計算基準，並以
      屏東縣108年每人月消費支出18,372元，依霍夫曼計算法
      扣除中間利息，由林榮秀負擔五分之一扶養費。
    ㈩原告林楊碧霞、林妙玲、林芷瑩、林媛、林耿鋒已分別受
      領強制險理賠，強制險死亡部分原告各受領40萬元，強制
      險醫療部分原告林楊碧霞18,948元，其餘原告各受領新台
      幣18,947 元。
四、得心證之理由：
  ㈠按汽車行駛時，駕駛人應注意車前狀況，並隨時採取必要之
    安全措施，道路交通安全規則第94條第3 項訂有明文。本件
    被告於上開時、地駕駛車牌號碼000-0000號自用小客車，未
    注意訴外人林榮秀騎乘腳踏車行駛在其右前方，未避讓或採
    取其他必要之安全措施即貿然前行，因而自後方撞擊林榮秀
    之腳踏車，致原告傷重死亡等情，為兩造所不爭執，並有道
    路交通事故現場圖、道路交通事故調查報告表㈠、㈡、談話
    紀錄表及現場照片在卷可稽（109 年度相字卷第699 號卷51
    至75頁），是此部分事實堪以認定，足認被告之過失行為與
    原告死亡之結果間，具相當因果關係，原告主張被告應負侵
    權行為之損害賠償責任，自屬有據。
  ㈡按違反保護他人之法律，致生損害於他人者，負賠償責任。
    汽車、機車或其他非依軌道行駛之動力車輛，在使用中加損
    害於他人者，駕駛人應賠償因此所生之損害。不法侵害他人
    之身體或健康者，對於被害人因此喪失或減少勞動能力或增
    加生活上之需要時，應負損害賠償責任。不法侵害他人之身
    體、健康、名譽、自由、信用、隱私、貞操，或不法侵害其
    他人格法益而情節重大者，被害人雖非財產上之損害，亦得
    請求賠償相當之金額。不法毀損他人之物者，被害人得請求
    賠償其物因毀損所減少之價額，民法第184 條第2 項本文、
    第191 條之2 本文、第193 條第1 項、第195 條第1 項、第
    196 條分別定有明文。而林榮秀因被告之過失行為死亡，二
    者間具有相當因果關係，依前開規定，被告自應就原告所受
    損害負賠償責任，茲就原告請求之項目及金額，是否准許，
    分別說明如後：
  ⒈醫療費用、看護費用、救護車資、醫療用品費用、喪葬費用
    部分：
    原告主張原告林楊碧霞因系爭事故為林榮秀支出醫療費用88
    ,276元、看護費用79,200元、救護車資9,120 元，原告林媛
    因系爭事故為林榮秀支出醫療用品費用8,092 元，原告林耿
    鋒因系爭事故為林榮秀支出喪葬費用315,300 元，並提出義
    大醫療財團法人義大醫院收據、奇美醫院收據、看護費用收
    據、救護車資收據、醫療用品收據、喪葬費用收據為證（交
    重附民卷第15至47頁），本院審酌林榮秀經醫院急救所支出
    費用、相關醫療用品費用、看護費用及轉院之救護車資，均
    屬必要支出，且依我國風俗民情，上開殯葬費用尚未超逾一
    般合理之殯葬費數額，且被告對此並無爭執（本院卷第90至
    93頁、第102 頁），是原告林楊碧霞請求醫療費用、看護費
    用、救護車資合計176,596 元、原告林媛請求醫療用品費用
    8,092 元、原告林耿鋒請求喪葬費用315,300 元，均予以准
    許。
  ⒉扶養費部分：
    按直系血親相互間，互負扶養之義務；受扶養權利者，以不
    能維持生活而無謀生能力者為限，前項無謀生能力之限制，
    於直系血親尊親屬，不適用之，民法第1114條第1 款、第11
    17條分別定有明文。查原告林楊碧霞為林榮秀之妻，對原告
    林楊碧霞應負扶養義務，且原告林楊碧霞自陳：伊年輕時務
    農，現為家管，經濟來源均仰賴林榮秀之退休金及老農津貼
    等語，被告對原告請求扶養費等節亦無爭執（本院卷第93、
    102 頁），又原告林楊碧霞於31年3 月3 日出生，於109 年
    9 月18日林榮秀死亡時尚有餘命10.7年，以屏東縣108 年每
    人月消費支出18,372元為請求標準，依霍夫曼式計算法扣除
    中間利息（首期給付不扣除中間利息）核計其金額為1,892,
    712 元【計算方式為：18,372×102.00000000+ （18,372×
    0.4 ）×（103.00000000-000.00000000 ）=1,892,711.000
    0000000 。其中102.00000000為月別單利（5/12）% 第128
    月霍夫曼累計係數，103.00000000為月別單利（5/12）% 第
    129 月霍夫曼累計係數，0.4 為未滿一月部分折算月數之比
    例（10.7×12=128.4，128.4 去整數得0.4 ），採四捨五入
    ，元以下進位】，併考量原告林楊碧霞尚有原告林妙玲、林
    芷瑩、林媛、林耿鋒4 名子女，則被告應負扶養義務為1/5
    ，則原告得請求之扶養費損害為378,542 元（計算式：1,89
    2,712 ×1/5 ＝378,524 ，採四捨五入，元以下進位），且
    被告就前開請求項目及金額均未為爭執，應認原告主張應有
    理由。
  ⒊精神慰撫金部分：
    按慰藉金之賠償須以人格權遭遇侵害，使精神上受有痛苦為
    必要，其核給之標準固與財產上損害之計算不同，然非不可
    斟酌雙方身分資力與加害程度，及其他各種情形核定相當之
    數額，最高法院51年台上字第223 號裁判意旨參照。本件被
    告因前開過失行為致林榮秀死亡，原告林楊碧霞為林榮秀之
    配偶，原告林妙玲、林芷瑩、林媛、林耿鋒為林榮秀之子女
    ，其等一夕間驟失至親，天人永隔，精神上自深受打擊，而
    受有相當之痛苦，應認得依民法第194 條規定請求非財產上
    損害。而原告林楊碧霞現為家管，無收入，原告林妙玲為家
    管，無獨立經濟來源，原告林芷瑩曾從事保險業，現已退休
    ，原告林媛現服務於奇美醫院，月薪約5 萬元，被告林耿鋒
    現務農及打零工，月薪約24,000元，經其等陳明在卷（本院
    卷第27至28頁）；被告李唯君於刑案審理中自承現以賣早餐
    為業，月薪約2 萬元（109 年度交訴字第188 號卷第52頁）
    ，原告林楊碧霞名下有土地、原告林妙玲名下無資產、原告
    林芷瑩名下有汽車、原告林媛名下有土地及汽車、原告林耿
    鋒名下有土地、房屋及汽車、被告李唯君名下無資產（本院
    卷證物袋財產所得調件明細），並審酌林榮秀因系爭事故意
    外驟逝，與原告林楊碧霞結褵多年，兩人無法共同扶持度過
    晚年生活，原告林妙玲、林芷瑩、林媛、林耿鋒痛失父親，
    難以再與林榮秀共享親情人倫，其等分別遭受喪夫、喪父之
    痛苦非微，及兩造之身分、地位、經濟狀況、被告之過失程
    度等情狀，認原告林楊碧霞、林妙玲、林芷瑩、林媛、林耿
    鋒因系爭事故所受之非財產上損害應各以150 萬元、100 萬
    元、100 萬元、100 萬元、100 萬元為適當，逾此數額，尚
    難准許。
  ⒋依上開說明，原告林楊碧霞得請求被告賠償之金額為2,055,
    120 元（計算式：176,596 ＋378,524 ＋1,500,000 ＝2,05
    5,120 ），原告林媛得請求1,008,092 元（計算式：8,092
    ＋1,000,000 ＝1,008,092 ），原告林耿鋒得請求1,315,30
    0 元（計算式：315,300 ＋1,000,000 ＝1,315,300 ），原
    告林妙玲、林芷瑩各得請求1,000,000 元。再按因汽車交通
    事故死亡者，為受害人之遺屬；其順位如下：㈠父母、子女
    及配偶。同一順位之遺屬有數人時，按人數平均分配保險給
    付或補償。險人依本法規定所為之保險給付，視為被保險人
    損害賠償金額之一部分，被保險人受賠償請求時，得扣除之
    ，強制汽車責任保險法第11條第1 項第2 款第1 目、第32條
    分別定有明文。查原告因系爭事故合計受領強制汽車責任險
    保險金209 萬4,736 元，原告林楊碧霞領取41萬8,948 元，
    原告林妙玲、林芷瑩、林媛、林耿鋒分別領取41萬8,947 元
    ，經原告陳明在卷，且合於前揭規定，依前揭規定，原告領
    取之金額，自應由原告可得請求之金額中予以扣除。準此，
    原告林楊碧霞、林妙玲、林芷瑩、林媛、林耿鋒得向被告請
    求之，經扣除分別受領之保險金，原告林楊碧霞可請求被告
    賠償之損害賠償數額為1,636,172 元，原告林妙玲、林芷瑩
    部分則可請求被告賠償581,053 元，原告林媛可請求589,14
    5 元，原告林耿鋒可請求896,353 元。
六、綜上所述，本件原告依侵權行為之法律關係，請求被告分別
    給付原告林楊碧霞、林妙玲、林芷瑩、林媛、林耿鋒各1,63
    6,172 元、581,053 元、581,053 元、589,145 元、896,35
    3 元，為有理由，應予准許。
七、本件原告勝訴部分，係依民事訴訟法第427 條第1 項訴訟適
    用簡易訴訟程序為被告一部敗訴之判決，依民事訴訟法第38
    9 條第1 項第3 款規定，應依職權宣告假執行，此部分原告
    雖陳明願供擔保聲請宣告假執行，然其聲請僅係促使法院為
    職權之發動，爰不另為假執行准駁之諭知，併依並依同法第
    392 條第2 項規定，依職權宣告被告如預供擔保，得免為假
    執行。至於原告敗訴部分，其假執行之聲請，已失所附麗，
    應予駁回。
八、本件事證已臻明確，兩造其餘陳述及攻擊防禦方法核與判決
    結果不生影響，爰不逐一論述，附此敘明。
十、訴訟費用負擔依據：民事訴訟法第79條。
中    華    民    國   110    年    11    月    17    日
                  屏東簡易庭  法  官  彭聖芳
正本係照原本作成。
如對判決上訴，須於判決送達後廿日內向本院提出上訴狀，其未
表明上訴理由者，應於提出上訴後二十日內向本院補提理由書狀
（均須按他造當事人之人數附繕本）。
如委任律師提起上訴者，應一併繳納上訴審裁判費。
中    華    民    國   110    年    11    月    17    日
                              書記官  孫秀桃